臺灣高等法院刑事裁定
111年度毒抗字第217號
抗  告  人
即  被  告  高立凡



上列抗告人即被告因違反毒品危害防制條例案件，不服臺灣士林
地方法院111年度毒聲字第86號，中華民國111年2月22日裁定（
聲請案號：臺灣士林地方檢察署110年度毒偵字第2581號、111年
度聲觀字第69號），提起抗告，本院裁定如下：
    主  文
抗告駁回。                                             
    理  由
一、原裁定意旨略以：㈠聲請意旨以抗告人即被告甲○○（下稱
    被告）基於施用第二級毒品甲基安非他命之犯意，於民國11
    0年12月3日20時許，在其位於臺北市○○區○○路0段000巷00弄
    0號2樓住處，以將甲基安非他命置於吸食器內燒烤後，吸食
    所生煙霧之方式，施用甲基安非他命1次。嗣於翌日（4日）
    12時30分許，因騎乘機車違停在臺北市○○區○○路000號前而
    為警盤查，並扣得第二級毒品甲基安非他命1包（驗餘淨重
    ：0.4328公克）。又被告本次犯施用第二級毒品甲基安非他
    命之犯行，距其最近1次於106年2月14日觀察、勒戒執行完
    畢而釋放出所已逾3年。爰依毒品危害防制條例第20條第3項
    、第1項，觀察勒戒處分執行條例第3條第1項之規定，聲請
    裁定將被告送勒戒處所觀察、勒戒。㈡查被告於偵查中已坦
    承上開犯行，對其採尿過程亦陳稱：「沒有意見，是我親自
    排放封品」，而其尿液經檢驗結果，確呈第二級毒品安非他
    命、甲基安非他命陽性反應等情，有110年12月4日勘察採證
    同意書、110年12月21日台灣尖端先進生技醫藥股份有限公
    司（下稱「台灣尖端公司」）濫用藥物檢驗報告（尿液檢體
    編號：153712)、110年12月17日交通部民用航空局航空醫務
    中心航藥艦字第0000000號毒品鑑定書在卷可稽，是本件被
    告施用第二級毒品甲基安非他命之犯行，堪以認定。又被告
    前因施用毒品案件（下稱「前案」），經臺灣士林地方檢察
    署（下稱「士林地檢署」）檢察官以105年度毒偵字第2232
    號、105年度聲觀字第306號向原審聲請將被告送勒戒處所觀
    察、勒戒，經原審以105年度毒聲字第329號裁定送勒戒處所
    觀察、勒戒，嗣被告於106年2月14日因無繼續施用毒品傾向
    而釋放出所等情，亦有本院被告前案紀錄表在卷可佐，足認
    被告距前案經法院裁定送勒戒處所觀察、勒戒執行完畢釋放
    已逾3年。被告前案施用第二級毒品之時間為105年6月間，
    且經檢察官傳喚其於111年1月25日到庭，決定是否轉介戒癮
    治療時，其亦未到庭，是檢察官逕行聲請裁定令被告入勒戒
    處所接受觀察、勒戒，並無不妥，此要屬檢察官適法行使裁
    量權之範疇，查無違背法令、事實認定錯誤，或明顯裁量怠
    惰、恣意濫用裁量、違反比例原則等重大瑕疵，揆諸前開說
    明，自應尊重檢察官上開職權之行使，本件聲請意旨經核並
    無不合，應予准許。爰裁定被告應入勒戒處所施以觀察、勒
    戒等語。
二、抗告意旨略以：被告雖知悉法院（按依前揭說明，應係指「
    士林地檢署」）係依正常流程將文書寄至被告戶籍地，但被
    告確實未收到傳票，因此未到案說明。又被告做錯事，本應
    面對，並未不服，然被告家中為低收入戶，僅仰賴被告賺錢
    ，請審酌情、理、法，予被告戒癮治療之機會等語。
三、按犯毒品危害防制條例第10條之罪者，檢察官應聲請法院裁
    定，或少年法院（地方法院少年法庭）應先裁定，令被告或
    少年入勒戒處所觀察、勒戒，其期間不得逾2月。依前項規
    定為觀察、勒戒或強制戒治執行完畢釋放後，3年後再犯第1
    0條之罪者，適用前2項之規定，同條例第20條第1、3項定有
    明文。次按毒品危害防制條例所規定之觀察勒戒處分，其立
    法意旨在幫助施用毒品者戒除毒癮，該處分性質非為懲戒行
    為人，而係為消滅行為人再次施用毒品之危險性，目的在戒
    除行為人施用毒品之身癮及心癮；觀察、勒戒係導入一療程
    觀念，針對行為人將來之危險所為預防、矯治措施之保安處
    分，以達教化與治療之目的，可謂刑罰之補充制度。從而，
    毒品危害防制條例本身所規定之觀察、勒戒及強制戒治等保
    安處分，雖兼具自由刑之性質，卻有刑罰不可替代之社會保
    安功能，當無因行為人之個人因素而免予執行之理。
四、經查：
  ㈠被告於110年12月3日20時許，在其位於臺北市○○區○○路0段00
    0巷00弄0號2樓住處內，有以前揭方式施用第二級毒品甲基
    安非他命1次之事實，業據被告於偵訊時坦承不諱，而其為
    警於同年12月4日採集之尿液，經送請台灣尖端公司以酵素
    免疫分析法初步檢驗，再以氣相層析質譜儀法確認檢驗結果
    ，呈安非他命、甲基安非他命陽性反應，有台灣尖端公司濫
    用藥物檢驗報告、臺北市政府警察局偵辦毒品案件尿液檢體
    委驗單、勘察採證同意書各1件在卷可稽（見偵查卷第41頁
    、第77至81頁），足認被告前揭任意性自白確與事實相符，
    堪予認定。又被告前因施用毒品案件，經原審法院以105年
    度毒聲字第329號裁定送觀察、勒戒後，因認無繼續施用毒
    品之傾向，於106年2月14日釋放出所，並經士林地檢署檢察
    官以106年度毒偵緝字第21號為不起訴處分確定，有本院被
    告前案紀錄表在卷可稽（見本院卷第17至25頁），是被告本
    案施用第二級毒品甲基安非他命之犯行，距其最近一次經觀
    察、勒戒執行完畢釋放後，已逾3年。
　㈡被告雖指稱其係因未收到傳票通知，始未到案陳述意見，請
    求再予戒癮治療之機會云云。惟按毒品危害防制條例所規定
    之「觀察、勒戒」程序，係針對受處分人所為之保安處分，
    目的在戒除行為人施用毒品之身癮及心癮，以達教化與治療
    之目的，其立法意旨在幫助施用毒品者戒毒，性質上為一療
    程，而非懲罰，並屬強制規定，除檢察官審酌個案情形，依
    同條例第24條第1項為附命完成戒癮治療之緩起訴處分外，
    凡經檢察官聲請法院裁定將被告送勒戒處所觀察、勒戒者，
    法院僅得就其聲請審查被告是否有施用毒品之行為，以及被
    告是否為「初犯」或為觀察、勒戒、強制戒治執行完畢後「
    3年內再犯」而為准駁之裁定，並無自由斟酌以其他方式替
    代或得以其他原因免予執行之權。本件被告為警逮捕並解送
    到案，經檢察官指揮檢察事務官傳喚被告到庭陳述意見後，
    檢察事務官於111年1月5日辦案進行單記載：「開庭日期：1
    11年1月25日下午3時30分」、「傳喚（雙掛）；戶籍地：臺
    北市○○區○○路0段000巷00弄0號2樓；備註：本件係通知到場
    ，決定是否轉介戒癮治療，請務必到庭」等語，將該傳票送
    達被告所陳明之地址即上開戶籍地，並因未獲會晤被告本人
    ，亦無受領文書之同居人或受僱人，而於111年1月11日將該
    傳票文書寄存於臺北市政府警察局北投分局關渡派出所以為
    送達，有士林地檢署檢察官辦案進行單、士林地檢署點名單
    、送達證書各1件附卷可稽（見偵查卷第85至89頁），業已
    合法送達上開傳票，使被告有到庭陳述意見及接受戒癮治療
    之機會，然被告經合法通知，並未遵期到庭，則檢察官就被
    告本案所犯，經審酌前揭各情後，認不適予被告附命完成戒
    癮治療之緩起訴處分，而聲請法院裁定命被告入勒戒處所觀
    察、勒戒，自難認其裁量權之行使有何違背法令、事實認定
    錯誤或有其他重大明顯之裁量瑕疵。
　㈢又依前揭規定及說明，有關毒品危害防制條例所規定之觀 察
    、勒戒處分，既係為幫助施用毒品者戒除施用毒品之身癮及
    心癮，以療程觀念所為預防、矯治措施之保安處分，具有刑
    罰不可替代之社會保安功能，無從因行為人之個人因素而免
    予執行。被告所指其家庭經濟狀況為低收入戶，仰賴其工作
    賺錢等情，均係其個人因素，核與本件被告是否因施用毒品
    之行為而須接受觀察、勒戒之判斷無涉，非屬可據為免予觀
    察、勒戒之正當事由。　
五、綜上所述，原審以被告確有本案施用第二級毒品甲基安非他
    命1次之犯行，經審酌前揭事證後，裁定被告應送勒戒處所
    觀察、勒戒（原裁定主文漏載「其期間不得逾2月」，應予
    補正），核其認事用法，並無違法或不當。抗告意旨猶執前
    詞，提起抗告，為無理由，應予駁回。　
據上論斷，應依刑事訴訟法第412 條，裁定如主文。
中　　華　　民　　國　　111 　年　　3 　　月　　21　　日
                  刑事第十五庭  審判長法  官  陳芃宇
                                      法  官  曹馨方
                                      法  官  陳勇松
以上正本證明與原本無異。
不得再抗告。
                                      書記官  邱紹銓
中　　華　　民　　國　　111 　年　　3 　　月　　21　　日